【裁判字號】    97,訴,3390
【裁判日期】    980330
【裁判案由】    偽造文書等
【裁判全文】
臺灣彰化地方法院刑事判決              97年度訴字第3390號
公  訴  人  臺灣彰化地方法院檢察署檢察官
被      告  乙○○
                    號
                    另案於臺灣雲林第二監獄執行中
上列被告因偽造文書等案件，經檢察官聲請簡易判決處刑（97年
度偵字第10077 號），本院彰化簡易庭認不宜以簡易判決處刑（
97年度彰簡字第1228號），簽移本院刑事庭依通常程序審理，因
被告於準備程序中為有罪之陳述，經合議庭裁定改由受命法院行
簡式審判程序，本判決如下：
    主    文
乙○○行使偽造私文書，足生損害於他人，累犯，處有期徒刑
月，如易科罰金，以新臺幣壹仟元折算壹日；又行使偽造私文書
，足生損害於他人，累犯，處有期徒刑月，如易科罰金，以新
臺幣壹仟元折算壹日。應執行有期徒刑伍月，如易科罰金，以新
臺幣壹仟元折算壹日。
    犯罪事實
一、乙○○前因連續施用第一級毒品案件，經本院於民國92年8
    月14日，以92年度訴字第559 號判處有期徒刑8 月確定，經
    入監執行後，並於93年9 月8 日徒刑執行完畢。詎猶不知悔
    改，因積欠他人金錢，竟萌生以盜用父親甲○○在彰化縣鹿
    港鎮農會（下稱鹿港鎮農會）所開設之存款帳戶存摺、開戶
    印鑑章方式，而盜領甲○○所有存款，遂先後為下列犯行：
(一)、其基於行使偽造私文書及意圖為自己不法所有而詐欺取財之
    犯意，於97年9 月9 日12時許，在彰化縣鹿港鎮頭崙里頭崙
    巷15之32號住處，拿取其父親甲○○所有放置在電視櫃上之
    鹿港鎮農會存摺及臥室長褲口袋內之印章1 枚，旋於當日13
    時31分許，前往址設於彰化縣鹿港鎮○○里○○路355 號之
    「鹿港鎮農會頂番分部」，未經甲○○之同意，盜用上開甲
    ○○印章1 枚在取款憑條上蓋印而偽造金額為新臺幣（下同
    ）4, 000元之取款憑條1 紙，隨後即將該偽造之取款憑條交
    予不知情之鹿港鎮農會櫃檯人員黃麗芳以行使，並佯稱甲○
    ○中風在醫院，急需用錢等語，致承辦人員黃麗芳陷於錯誤
    ，誤信乙○○係合法有權之領款人，如數交付取款憑條所載
    金額予乙○○，因而詐領得款4,000 元，足生損害於甲○○
    及鹿港鎮農會對客戶帳戶存款提領業務之審核及管理之正確
    性。而乙○○為免犯行遭發現，於盜領存款後，即當日將上
    開甲○○之存摺、印章放回原處。
(二)、其另基於行使偽造私文書及意圖為自己不法所有而詐欺取財
    之犯意，於97年9 月10日某時許，在上開住處，再拿取甲○
    ○所有之鹿港鎮農會存摺及印章1 枚，旋於當日15時39分許
    ，前往「鹿港鎮農會頂番分部」，未經甲○○之同意，盜用
    上開甲○○印章1 枚在取款憑條上蓋印而偽造金額為現金2,
    000 元之取款憑條1 紙，隨後即將該偽造之取款憑條交予不
    知情之鹿港鎮農會櫃檯人員黃麗芳以行使，致承辦人員黃麗
    芳陷於錯誤，誤信乙○○係合法有權之領款人，如數交付取
    款憑條所載金額予乙○○，因而詐領得款2,000 元，足生損
    害於甲○○及鹿港鎮農會對客戶帳戶存款提領業務之審核及
    管理之正確性。而乙○○為免犯行遭發現，又於盜領存款後
    ，即當日將上開甲○○存摺、印章放回原處。嗣因農會人員
    發現有異，打電話至甲○○家中，甲○○報警而查獲上情。
二、案經彰化縣警察局鹿港分局報告臺灣彰化地方法院檢察署檢
    察官偵查後聲請簡易判決處刑。
    理    由
一、證據能力部分：
    本案下揭全部卷證所涵括之供述證據及非供述證據，經本院
    依法踐行調查證據程序，公訴人及被告均不爭執各該證據之
    證據能力，且亦查無依法應排除其證據能力之情形，是後述
    所引用證據之證據能力均無疑義，合先敘明。
二、上揭犯罪事實業據被告乙○○於本院審理中坦承不諱，並經
    證人即被害人甲○○及黃麗芳於警詢中證述明確，且有取款
    憑條影本2 紙、甲○○所有之鹿港鎮農會存摺封面及交易明
    細各1 份，足徵被告前揭自白與事實相符，堪予採信。而被
    告竊盜甲○○上開存摺及印章後，擅自在取款憑條盜蓋印章
    而偽造取款憑條，並持向鹿港鎮農會櫃檯人員領取甲○○之
    存款，使鹿港鎮農會誤認伊係有權領款人，而分別交付款項
    ，不但妨害甲○○對財產處理之自主權、決定權，亦影響鹿
    港鎮農會對客戶帳戶存款提領業務之審核及管理之正確性。
    綜上，本案事證已臻明確，被告上揭犯行均堪認定，應依法
    論科。
三、按銀行為便利存款人取款而印好任人索取填寫之取款憑條，
    非可流通市面得以自由轉讓，祇屬私文書之一種，不能認為
    有價證券，其偽造而行使以達詐欺取財之目的者，應從一重
    論以行使偽造私文書罪，最高法院49年臺上字第1409號判例
    意旨可資參照參照。核被告所為，係犯刑法刑法第216 條、
    第210 條行使偽造私文書罪及同法第339 條第1 項詐欺取財
    罪。被告盜用印章之行為，係偽造私文書之部分行為；偽造
    私文書之低度行為，為行使之高度行為所吸收，均不另論罪
    。被告所為上揭盜領存款部分，所犯行使偽造私文書及詐欺
    取財2 罪間，係以一提領存款行為而觸犯二罪名，為想像競
    合犯，應從一重之行使偽造私文書罪處斷。被告上開2 次行
    使偽造私文書犯行，因時地不同，犯意有別，應予分論併罰
    。其前因連續施用第一級毒品案件，經本院於92年8 月14日
    ，以92年度訴字第559 號判處有期徒刑8 月確定，經入監執
    行後，並於93年9 月8 日徒刑執行完畢等情，有臺灣高等法
    院被告前案紀錄表可稽，被告於有期徒刑執行完畢後5 年內
    又故意再犯本案2 罪，均為累犯，自應依刑法第47條第1 項
    規定，各加重其刑。爰審酌被告不思以尚進，僅因積欠他人
    金錢，即以擅自拿取其父親存摺、印章之方式，進而偽造取
    款憑條以詐取金錢，顯然漠視法紀，不知尊重他人財產法益
    ，所為擾亂金融秩序，實不足取，因所生危害非鉅，且其犯
    後坦承犯行，並表悔意，態度尚佳，暨審酌其智識程度、生
    活狀況等一切情狀，分別量處如主文所示之刑及諭知易科罰
    金之折算標準，並定其應執行刑，暨諭知易科罰金之折算標
    準，以示懲儆。
四、末查，被告所偽造之取款憑條2 張，均已行使交付予鹿港鎮
    農會，非屬被告所有之物；另被告盜用「甲○○」之真正印
    章在上開取款憑條上所蓋用之印文，並非偽造印章之印文，
    亦不在刑法第219 條所定必須沒收之列（最高法院48年度臺
    上字第113 號、48年度臺上字第1533號判例意旨參照），是
    自均不得併予宣告沒收，附予敘明。
據上論斷，應依刑事訴訟法第452 條、第273 條之1 第1 項、第
29 9條第1 項前段，刑法第216 條、第210 條、第339 條第1項
、第55條、第51條第5 款、第47條第1 項、第41條第1 項前段、
第2 項，刑法施行法第1 條之1 第1 項、第2 項前段，判決如主
文。
本案經檢察官鄭少到庭執行職務
中    華    民    國    98    年    3     月    30    日
                  刑事第六庭          法  官  鮑慧忠
以上正本證明與原本無異。
如不服本判決應於收受判決後10日內向本院提出上訴書狀，並應
敘述具體理由；其未敘述上訴理由者，應於上訴期間屆滿後20日
內向本院補提理由書 (均須按他造當事人之人數附繕本)「 切勿
逕送上級法院」。
告訴人或被害人對於判決如有不服具備理由請求檢察官上訴者，
其上訴期間之計算係以檢察官收受判決正本之日期為準。
中    華    民    國    98    年    3     月    30    日
                                      書記官  陳秀娟
附錄本案論罪科刑條文全文：
中華民國刑法第216條
行使第210條至第215條之文書者，依偽造、變造文書或登載不實
事項或使登載不實事項之規定處斷。
中華民國刑法第210條
偽造、變造私文書，足以生損害於公眾或他人者，處5年以下有
期徒刑。


司法院資訊處製作；財團法人民間司法改革基金會備份。
